臺灣高雄地方法院刑事判決　　　　　　　95年度訴字第4618號
被　　　告　甲○○
上列被告因偽造文書等案件，經檢察官提起公訴（95年度偵緝字
第2385號），本院合議庭裁定依簡式審判程序，判決如下：
    主  文
甲○○犯連續行使偽造私文書罪，處有期徒刑貳年。
    事實及理由
一、本件被告甲○○所犯係死刑、無期徒刑、最輕本刑為3 年以
    上有期徒刑以外之罪，其於本院準備程序中就被訴事實為有
    罪之陳述，經告知簡式審判程序之旨，並聽取公訴人及被告
    之意見後，合議庭裁定由受命法官獨任進行簡式審判程序。
二、本件犯罪事實及證據，除證據部分補充「被告甲○○於本院
    審理時之自白」外，餘均引用檢察官起訴書之記載（如附件
    ）。
三、按刑法前於94年2 月2 日修正公布，並於95年7 月1 日施行
    ，另刑法施行法第1 條之1 亦於95年6 月14日經總統以華總
    一義字第09500085181 號令公布施行。按行為後法律有變更
    者，適用行為時之法律，但行為後之法律有利於行為人者，
    適用最有利於行為人之法律，修正後刑法第2 條第1 項定有
    明文。此條規定係規範行為後法律變更所生新舊法律比較適
    用之準據法，本身尚無新舊法比較之問題，於新法施行後，
    應一律適用修正後刑法第2 條第1 項之規定，為「從舊從輕
    」之比較，先予敘明。再按本次法律變更，比較時應就罪刑
    有關之共犯、未遂犯、想像競合犯、牽連犯、連續犯、結合
    犯，以及累犯加重、自首減輕暨其他法定加減原因（如身分
    加減）與加減例等一切情形，綜其全部罪刑之結果而為比較
    （最高法院95年5 月23日95年度第8 次刑庭會議決議參照）
    。查本件被告甲○○行為後，刑法第33條、第55條、第56條
    、第67條、第68條等規定，均有修正：
(一)就法定罰金刑最低刑度之變更：
    刑法第339 條第1 項詐欺取財罪之主刑為5 年以下有期徒刑
    、拘役或科或併科銀元一千元以下罰金。本件被告犯罪時之
    刑法就罰金刑之規定，依修正前刑法第33條第5 款規定，罰
    金刑應處銀元一元以上，並應依修正前罰金罰鍰提高標準條
    例第1 條規定，就其原定數額得提高為2 倍至10倍，但法律
    已依一定比率規定罰金或罰鍰之數額或倍數者，依其規定。
    惟95年7 月1 日施行之修正後刑法第33條第5 款則規定：「
    罰金：新臺幣一千元以上，以百元計算之」，而95年6 月14
    日修正公布之刑法施行法第1 條之1 第2 項規定：「94年1
    月7 日刑法修正時，刑法分則編未修正之條文定有罰金者，
    自94年1 月7 日刑法修正施行後，就其所定數額提高為30倍
    ，但72年6 月26日至94年1 月7 日新增或修正之條文，就其
    所定數額提高為3 倍」，經比較修正前後之罰金刑輕重，該
    罰金刑之最低刑度於修法後已有加重，故以95年7 月1 日修
    正公布施行前之規定較有利於被告，應依刑法第2 條第1 項
    前段規定，適用行為時之法律，亦即適用修正前之刑法規定
    科刑。
(二)就牽連犯、連續犯條文之變更：
    被告行為後，刑法第55條牽連犯、第56條連續犯之規定業於
    94年1 月7 日修正公布刪除，並於95年7 月1 日施行，則被
    告之犯行，因行為後新法業已刪除牽連犯、連續犯之規定，
    依舊法得成立牽連犯之各該行為，於新法施行後因刪除牽連
    犯之規定，應予分論併罰；又刪除連續犯之規定，雖非犯罪
    構成要件之變更，但顯已影響行為人刑罰之法律效果，自屬
    法律有變更，依新法第2 條第1 項規定，比較新、舊法結果
    ，修正後之規定並非較有利於被告，是依刑法第2 條第1 項
    之規定，應適用行為時之法律，即應適用修正前刑法第55條
    牽連犯、第56條連續犯之規定。
(三)罰金刑加重之適用：
    刑法罰金刑之加重，依修正後刑法第67條規定，其最高度及
　　最低度同加重之，較修正前刑法第68條所定，僅加重其最高
    度，為不利於被告，自應適用修正前之刑法。
(四)綜上，經綜合比較新、舊法之適用結果，以修正前刑法規定
    有利於被告，是應依刑法第2 條第1 項前段規定，整體適用
    修正前之刑法規定。
四、按我國民間互助會，係由會首招募會員參加所組成，每於標
    會時，通常由欲標取會款之會員，在空白紙條上，或僅書立
    其姓名、綽號及數字者，甚或只書寫數字而未書立其姓名、
    綽號，另以言詞等方法表示係何會員所出具者，則依習慣或
    特約均足以辨明係該會員以所書寫數字為標息金額參加競標
    之標單，自應以準私文書論（最高法院89年度臺上字第1319
    號判決意旨參照）。本件被告在標單上偽造虛列前述不知情
    之人頭會員等人之署名，並填載表示標息之數字，用以偽造
    足以表示該競標者係以該標息競標之一定用意之投標單準私
    文書，旋即持以行使競標而得標，以此方式連續冒用各該人
    頭會員名義得標，足以生損害於各該被虛列之人頭會員及其
    他活會之會員，並向活會會員詐取當次之會款。故核被告所
    為，係犯刑法第216 條、第220 條第1 項、第210 條之行使
    偽造準私文書罪及第339 條第1 項之詐欺取財罪。被告偽造
    人頭會員署名部分，為偽造準私文書行為之階段行為；又偽
    造準私文書後復持以行使，偽造準私文書之低度行為應為行
    使之高度行為所吸收，均不另論罪。被告於每次偽造投標單
    冒標得標後，向多數活會會員詐取財物，侵害多數人法益，
    係一行為觸犯數個相同詐欺取財罪名，為同種想像競合犯，
    應依刑法第55條規定，從一重處斷。又被告先後多次行使偽
    造準私文書、詐欺取財之犯行，均時間緊接，所犯係構成要
    件相同之罪，顯均係基於概括犯意為之，均依修正前刑法第
    56條連續犯規定，分別論以一罪，並加重其刑。又被告所犯
    行使偽造準私文書及詐欺取財2 罪間，有方法目的之牽連關
    係，為牽連犯，依修正前刑法第55條後段之規定，從一重之
    行使偽造準私文書罪處斷。
五、本件審酌民眾參與合會，多為儲蓄或在有急需時得藉此籌措
    財源，被告明知債臺高築、經濟周轉困難，為圖己利，仍以
    謊稱未參與投標之人冒標方式，一再向不知情之活會會員收
    取會款，先後詐取會款高達二百多萬元，致告訴人及其他活
    會會員受有鉅額損害，且迄今分文未付，完全未作任何賠償
    ；另考量被告之前未曾受有期徒刑以上刑之宣告，有臺灣高
    等法院被告前案紀錄表在卷可憑等一切情狀，爰量處被告有
    期徒刑2 年，以資懲儆。至被告之犯罪時間，雖係在96年4
    月24日以前，惟本件係判處被告有期徒刑2 年，為中華民國
    九十六年罪犯減刑條例第3 條第1 項第15款所定不應減刑之
    罪，並不合於減刑條件，併此敘明。
六、至於被告為冒標合會所偽造之標單及其上署押，並未扣案，
    且被告於本院理時供稱其冒標之標單已丟棄不存在等語。本
    件標單及其上偽造之署押既已滅失，自不予宣告沒收，併此
    敘明。
七、據上論斷，應依刑事訴訟法第273 條之1 第1 項、第284 條
    之1 、第299 條第1 項前段、第310 條之2 、第454 條第2
    項，刑法第2 條第1 項、第216 條、第220 條第1 項、第
    210 條、第339 條第1 項、第55條，修正前刑法第55條後段
    、第56條，刑法施行法第1 條之1 ，判決如主文。
本案經檢察官乙○○到庭執行職務。
中　　華　　民　　國　　96　　年　　11　　月　　30　　日
                  刑事第五庭  法　官  蘇揚旭
以上正本證明與原本無異。
如不服本判決應於收受本判決後10日內向本院提出上訴書狀，並
應敘述具體理由，如未敘述上訴理由者，應於上訴期間屆滿後20
日內補提理由書狀於本院（均須按他造當事人之人數附繕本）「
切勿逕送上級法院」。
中　　華　　民　　國　　96　　年　　11　　月　　30　　日
 　　　　　　　　　　　　　　 書記官  莊正彬
附錄本案論罪科刑法條：
刑法第210條
偽造、變造私文書，足以生損害於公眾或他人者，處 5 年以下有
期徒刑。
刑法第216條
行使第 210 條至第 215 條之文書者，依偽造、變造文書或登載
不實事項或使登載不實事項之規定處斷。
刑法第220條第1項
（準文書）
在紙上或物品上之文字、符號、圖畫、照像，依習慣或特約，足
以為表示其用意之證明者，關於本章及本章以外各罪，以文書論
。
刑法第339條第1項：
意圖為自己或第三人不法之所有，以詐術使人將本人或第三人之
物交付者，處5 年以下有期徒刑、拘役或科或併科1 千元以下罰
金。
